【裁判字號】    98,交聲,235
【裁判日期】    980715
【裁判案由】    聲明異議
【裁判全文】
臺灣嘉義地方法院交通事件裁定         98年度交聲字第235號
原處分機關  交通部公路總局嘉義區監理所嘉義市監理站
異  議  人  甲○○
上列受處分人因違反道路交通管理處罰條例案件，對於交通部公
路總局嘉義區監理所嘉義市監理站於98年6月23日所為之處分（
原處分：嘉監義裁字第裁76-L00000000號）聲明異議，本院裁定
如下：
    主  文
原處分關於裁處甲○○汽車駕駛人，駕駛汽車經測試檢定酒精濃
度超過規定標準，罰鍰新臺幣壹萬伍仟元部分撤銷。
    理  由
一、按汽車駕駛人飲用酒類後其吐氣所含酒精濃度超過每公升0.
    25毫克或血液中酒精濃度超過百分之0.05以上者，不得駕車
    ，道路交通安全規則第114 條第2 款定有明文。復按汽車駕
    駛人駕駛汽車經測試檢定酒精濃度超過規定標準者，處新臺
    幣（下同）15,000元以上60,000元以下罰鍰，並當場移置保
    管該汽車及吊扣其駕駛執照1 年，道路交通管理處罰條例第
    35條第1 項第1 款前段亦有明文。
二、原處分意旨略以：異議人即受處分人甲○○於民國98年1 月
    12日18時40分許，駕駛車號ZUP-300 號重型機車，行經嘉義
    市○○路與立仁路交岔路口前，因酒後駕車，酒精濃度超過
    規定標準，經警測得異議人之呼氣所含酒精濃度為每公升0.
    26毫克，乃依法掣單舉發違規，爰依道路交通管理處罰條例
    第35條第1 項第1 款之規定，裁處異議人罰鍰15,000元、禁
    考駕駛執照1 年。
三、聲明異議意旨略以：異議人因本件飲酒駕車行為，就公共危
    險刑事案件業經臺灣嘉義地方法院檢察署檢察官以98年度偵
    字第1546號緩起訴處分諭知異議人緩起訴期間1 年，異議人
    除書立悔過書外，並應於緩起訴處分確定後3 個月內，接受
    同署法治教育及交通安全講習各2 小時，共計4 小時，異議
    人並已依檢察官之命令履行完畢，如再科以罰鍰，並不合理
    ，違反一事不二罰之原則，為此於法定期間內表示不服向本
    院交通法庭聲明異議等語（吊扣駕照及施以道路交通安全講
    習部分無異議，吊扣駕照部分並已由監理站執行吊扣）。
四、經查：
  (一)按94年2 月5 日公布，95年2 月5 日施行之行政罰法第1 條
    規定：「違反行政法上義務而受罰鍰、沒入或其他種類行政
    罰之處罰時，適用本法。但其他法律有特別規定者，從其規
    定」足認行政罰法乃行政罰之基本法，而道路交通管理處罰
    條例本質上係屬行政罰，此由該條例中就交通違規行為所定
    法律效果包括罰鍰、吊銷證照裁罰等行政罰觀之甚明（參照
    行政罰法第1 條、第2 條將罰鍰、吊銷證照處分均定為行政
    罰），是違反道路交通管理處罰條例之裁罰事件，自有行政
    罰法之適用。
  (二)按一行為同時觸犯刑事法律及違反行政法上義務規定者，依
    刑事法律處罰之。但其行為應處以其他種類行政罰或得沒入
    之物而未經法院宣告沒收者，亦得裁處之。前項行為如經不
    起訴處分或為無罪、免訴、不受理、不付審理之裁判確定者
    ，得依違反行政法上義務規定裁處之，行政罰法第26條定有
    明文，此即所謂一事不二罰之原則。考其立法目的，無非以
    一行為同時觸犯刑事法律及違反行政法上義務規定時，由於
    刑罰與行政罰同屬不法行為之制裁，而刑罰之懲罰作用較強
    ，依刑事法律處罰即足資警惕，實無再處行政罰之必要，且
    刑事法律處罰，由司法機關依法定程序為之，較符正當法律
    秩序，應予優先適用。至於沒入或其他種類行政罰，因兼具
    維護公共秩序之作用，為達行政目的，行政機關仍得併予裁
    處。又此所稱「其他種類行政罰」係指違反行政法上之義務
    應受「裁罰性」之「不利處分」而言，依行政罰法第2 條規
    定，應包括限制或禁止行為之吊扣證照處分及警告性之講習
    處分在內。
  (三)再觸犯刑事法律之犯罪行為，除得經檢察官之起訴，並由法
    院審理後，為有罪科刑、無罪、免訴、不受理、不付審理之
    裁判外，如檢察官認該行為所涉為死刑、無期徒刑或最輕本
    刑3 年以上有期徒刑以外之罪，於參酌刑法第57條所列事項
    及公共利益之維護，認以緩起訴為適當者，得定1 年以上3
    年以下之緩起訴期間為緩起訴處分，並同時命被告為一定之
    金錢給付。而被告於緩起訴期間內，有左列情形之一者，檢
    察官得依職權或依告訴人之聲請撤銷原處分，繼續偵查或起
    訴：一於期間內故意更犯有期徒刑以上刑之罪，經檢察官提
    起公訴者；二緩起訴前，因故意犯他罪，而在緩起訴期間內
    受有期徒刑以上刑之宣告者；三違背第253 條之2 第1 項各
    款之應遵守或履行事項者，刑事訴訟法第253 條之3 第1 項
    定有明文。準此，經檢察官為緩起訴處分者，於緩起訴之猶
    豫期間內，刑事訴追程序仍未終局確定，檢察官於緩起訴期
    間內，如認被告顯無反省警惕之情或根本欠缺反省警惕之能
    力，即得依職權或依告訴人之聲請，將原「緩起訴」處分撤
    銷，此與不起訴處分確定後，刑事訴追程序終結，檢察官原
    則上不得就同一行為再行起訴之法律效果迥異。故在緩起訴
    期間內即猶豫期間期滿前，該緩起訴處分既有被撤銷之可能
    ，此時原處分機關若依法為行政裁決，將使異議人有同時遭
    受行政處罰及刑事訴追之危險，顯與行政罰法第26條規定之
    立法意旨相違背。從而，汽車駕駛人酒後駕車時，如同時觸
    犯刑法第185 條之3 之公共危險罪者，原處分機關除依上開
    行政罰法第26條第1 項但書規定，處以其他種類行政罰外，
    關於行政罰鍰部分，即應依行政罰法第26條、道路交通管理
    處罰條例第10條等規定，移送地方法院檢察署處理，其後非
    有行政罰法第26條第2 項所定不起訴等事由外，不得裁處行
    為人罰鍰，行為人始無同時遭到行政處罰及刑事訴追之一事
    二罰的危險。
  (四)異議人確有於上揭時、地，酒後駕車，並經警舉發後，移送
    臺灣嘉義地方法院檢察署，以98年度偵字第1546號受理在案
    ，並經同署檢察官認以緩起訴為適當，而為緩起訴處分，並
    定緩起訴期間為1 年，迄於99年3 月17日緩起訴期間屆滿等
    情，均有裁決書、同署98年度偵字第1546號緩起訴處分書及
    異議人臺灣高等法院被告前案紀錄表各1 份附卷可稽，揆諸
    前揭說明，本件緩起訴處分至今尚未期滿，尚在猶豫期間進
    行中，原處分機關自不得於緩起訴處分確定前，即依道路交
    通管理處罰條例第35條第1 項第1 款規定逕予裁處罰鍰之處
    分。是本件原處分關於裁處罰鍰15,000元部分，難謂適法，
    應由本院將原處分關於罰鍰部分撤銷，由原處分機關視該行
    為之刑事訴追或審判程序終局結果確定後，再為適法之處理
    。至於原處分機關另裁處異議人吊扣駕駛執照1 年及施以道
    安講習部分，因屬裁罰性之不利處分，為維護交通安全，促
    使駕駛人於飲酒後能知所警惕，實有教導駕駛人了解交通規
    則並加強其遵循之必要，故依行政罰法第26條第1 項但書之
    規定，仍得裁處之，惟異議人就此部分並未聲明異議，僅併
    為指明。
五、綜上所述，本件異議人違規事證雖屬明確，惟其所受之緩起
    訴處分期間尚未屆滿，原處分機關即裁處異議人罰鍰15,000
    元之部分，即難認為允當，應認異議人此部分之異議為有理
    由，由本院將原處分關於裁處罰鍰部分撤銷，以資適法。
據上論斷，應依道路交通管理處罰條例第87條第2 項、道路交通
案件處理辦法第19條、第20條前段，裁定如主文。
中    華    民    國    98    年    7     月    15    日
                  交通法庭法  官  張志偉
上列正本證明與原本無異。
如不服本裁定，應於裁定送達後5日內向本院提出抗告狀（應附
繕本）。
中    華    民    國    98    年    7     月    15    日
                          書記官  張子涵


司法院資訊處製作；財團法人民間司法改革基金會備份。
